臺灣雲林地方法院交通事件裁定　　　　　95年度交聲字第98號
移
異　議　人
即受處分人　甲○○
上列異議人即受處分人因違反道路交通管理處罰條例案件，對於
交通部公路總局嘉義區監理所雲林監理站民國95年5 月23日所為
之裁決（雲監裁字第裁72-Z00000000號裁決書），聲明異議，本
院裁定如下：
    主  文
原處分撤銷。
甲○○汽車駕駛人，駕駛汽車在道路上蛇行，處罰鍰新臺幣壹萬
捌仟元，記違規點數參點，並吊扣車牌號碼PG-6973 號自用小客
車牌照參個月，且應接受道路交通安全講習。
    理  由
一、原處分意旨略以：異議人即受處分人甲○○於民國95年3 月
    31日下午2 時許，駕駛車牌號碼PG-6973 號自用小客車，行
    經國道2 號西向13.5公里至12公里處時，在道路上蛇行。經
    內政部警政署國道公路警察局警員以該車有違反道路交通管
    理處罰條例第43條第1 項第1 款規定之行為，而掣單逕行舉
    發。嗣異議人於舉發通知單上所載之應到案日期前提出申訴
    ，經原處分機關認異議人之申訴無理由，乃依道路交通管理
    處罰條例第43條第1 項第1 款及違反道路交通管理事件統一
    裁罰基準表之規定，裁處新臺幣（下同）18,000元罰鍰，及
    吊扣汽車牌照及行照3 個月，並依道路交通管理處罰條例第
    63條第1 項記違規點數3 點。
二、聲明異議意旨略以：異議人即受處分人甲○○於95年3 月31
    日確實有駕駛自用小客車在國道2 號時行駛路肩，但並未以
    蛇行方式加速逃逸，因此請求查明云云。
三、按汽車駕駛人，駕駛汽車在道路上蛇行，處新臺幣6,000 元
    以上24,000元以下罰鍰，並當場禁止其駕駛，及吊扣該車輛
    牌照3 個月，另應接受道路交通安全講習，道路交通管理處
    罰條例第43條第1 項第1 款前段、第4 項、第5 項前段分別
    訂有明文。經查：
    (一)本件係因異議人即受處分人甲○○於上開時、地，駕駛車
      牌號碼PG-6973 號自用小客車，行經國道2 號西向13.5公
      里至12公里處時，有行駛路肩情形，經內政部警政署國道
      公路警察局值勤員警開啟警示燈及鳴放警報器，以指揮棒
      攔查，異議人不僅未停車受檢，反加速以蛇行、任意變換
      車道等方式離去，值勤員警因追逐無效，經查核車號、廠
      牌、顏色均符合後，方逕行舉發，先予敘明。
    (二)異議人對有於上開時、地，駕駛車牌號碼PG-6973 號自用
      小客車，行經國道2 號西向13.5公里至12公里處，並有行
      駛路肩之事實，均坦承不諱，核與證人即本件舉發員警乙
      ○○於本院審理中證述情節相符，並有內政部警政署國道
      公路警察局公警局交字第Z00000000 號舉發違反道路交通
      管理事件通知單及內政部警政署國道公路警察局第六警察
      隊95年5 月15日公警六交字第0950671119號函各1 紙附卷
      可稽，且有錄影光碟1 片扣案可證，此部分事實應堪認定
      。
    (三)異議人雖極力辯稱：當時是塞車，才會開路肩，只知道後
      面有警車，不知在追誰，因為當時還有1 臺白色豐田汽車
      也開路肩，後來就開到外側車道下交流道，並未蛇行云云
      。然證人即本件舉發員警乙○○於本院審理中證述：當時
      發現當事人駕車PG-6973 號自小客車，巡邏當中發現他行
      駛路肩，攔查時，他先從路肩變換至內側車道，警察追到
      攔查時，又加速逃逸，又變換路肩，從路肩又變換到外側
      ，強行下交流道，... ，我們發現這臺車行駛路肩時，就
      以巡邏車，以指揮棒方式下去攔查，但是他見到我們巡邏
      車就變換車道，看到該車沒有停下，就鳴警報器示意，但
      是該車仍加速逃逸，... ，當天是在路肩慢速巡邏，看到
      他行駛過來，就開巡邏車追過去，... ，從開始追他，到
      他下交流道追不到，這樣經過大約30幾秒左右，距離約1.
      5 公里，當天這路段的車流量大，... ，（問：後來你們
      為何決定不追他了？）出口那邊車流量很大，他突然從路
      肩外側切進去，只是一瞬間，我們認為是危險駕車，所以
      沒有再尾隨下去。他是從南桃園交流道下去，... ，若當
      事人沒有看到我們攔查他，他不可能加速逃逸，他下交流
      道時，車流量很大，他要直接下交流道，車速一定會減慢
      ，若他車速有減慢，我們就會強行攔下，不會讓他繼續危
      險駕駛等語，已明確證述異議人當時確有因行駛路肩為警
      發覺後，蛇行躲避查緝之情形。而證人乙○○對於異議人
      行駛路肩、不服取締之行為，亦另有製發公警局交字第Z0
      0000000 號舉發違反道路交通管理事件通知單逕行舉發，
      異議人對此通知單所載「行駛路肩不服稽查取締，經
      警以指揮手勢及鳴警報器攔停，加速逃逸」等內容亦未提
      出異議，且於本院審理時又自承「知道後面有警車」一語
      ，可證異議人當時在行駛路肩時，確實已知其與警車距離
      甚近，警車確有鳴放警報器，員警亦有指揮手勢，欲加以
      攔停之情事，方未於收受該通知單後提出異議。參以當時
      警車原已處於異議人所駕自用小客車之後，若異議人所駕
      駛車輛未任意變換車道，依規定速限正常行駛，警車應可
      輕易加以攔停，然本件警車經追逐後，仍未能攔停異議人
      ，足見異議人應有刻意逃逸之行為，而以證人及異議人所
      述，當時國道2 號該路段之車流量堪稱大，此際異議人逃
      逸之最佳方式，當是利用不斷變換車道，穿梭於車陣中，
      以模糊員警視線，躲避員警抄錄車牌號碼，然後迅速下交
      流道，再加速離去，是證人乙○○所證述內容，亦與常情
      相符，應堪採信。此外，證人乙○○既為依法執行職務之
      公務員，與異議人並無嫌隙，其公正執法應可期待，且本
      院經查亦無任何證據足資證明執勤員警有捏造事實、違法
      取締之情事，則執勤警員本其加強道路交通管理、維護交
      通秩序、確保交通安全職責所為之逕行舉發，自應受到合
      法、正確而真正之推定。
    (四)再經本院勘驗內政部警政署國道公路警察局第六警察隊提
      出之異議人本件違規光碟後，發現確有「1.光碟錄影畫面
      時間自95年3 月31日14時0 分34秒起。2.14時0 分49秒畫
      面出現深色，裝有擾流板違規車輛由內側車道切換至外側
      車道，車牌號碼第1 個字為「P 」。3.14時1 分02秒，該
      違規車輛再由外側車道切換至路肩行駛。4.14時1 分16秒
      ，該違規車輛再由路肩切換至外側車道行駛。5.14時1 分
      17秒起，該違規車輛不再出現在畫面中。6.14時1 分22秒
      出現交流道畫面，但已無該違規車輛。7.光碟錄影畫面至
      14時1 分39秒結束。8.光碟錄影畫面從頭到尾該違規車輛
      車速均比其他車輛快，且該違規車輛前後並無白色豐田車
      輛。」等情，顯與異議人所辯情節不符，而與證人乙○○
      於本院審理時所證述情節相符，益證證人乙○○所證內容
      為可採，異議人所辯均屬無據。再異議人對於有於錄影光
      碟上所載時間，駕駛深色、裝有擾流板之自用小客車行經
      該處之事實，亦不爭執，雖於勘驗光碟後，一再聲稱光碟
      上自用小客車之車牌看不清楚，不能認為係伊所駕駛之車
      輛，然異議人又多次稱「那臺車也沒有蛇行」、「這樣算
      是蛇行嗎」，衡情，若該車並非異議人所駕駛，異議人何
      須對此特別關心，足見光碟畫面中之自用小客車即為異議
      人所駕駛之違規車輛，已無可疑。則由上開光碟內容可知
      ，異議人所駕駛之自用小客車於短短27秒時間內，變換車
      道至少3 次，其駕駛行為確已可認為達於蛇行之程度，亦
      甚明確。
    (五)綜上所述，異議人上開在道路上蛇行之事實，應堪認定。
      其執前詞所辯，均顯係事後卸責之詞，不足採信。
四、綜上所述，異議人既有於上開時、地，在道路上蛇行之情事
    ，事證明確，員警之舉發行為於法即屬有據，原處分機關經
    審酌異議人業於應到案日期前提出申訴，認定其確有上開違
    規行為，並無違誤。惟依前揭道路交通管理處罰條例第43條
    第1 項、第4 項及第5 項前段規定，應處駕駛人罰鍰、吊扣
    該汽車牌照3 個月及應接受道路交通安全講習。原處分機關
    就受處分人在道路上蛇行之違規行為，裁處罰鍰18,000元，
    並吊扣牌照3 個月，固非無據，然道路交通管理處罰條例第
    43條第4 項並無應裁處駕駛人「吊扣行照3 個月」之規定，
    原處分機關疏未注意及此，就此部分裁罰異議人，顯然違法
    ，又漏未依道路交通管理處罰條例第43條第5 項前段規定，
    裁處異議人「應接受道路交通安全講習」，亦有未當。本件
    異議人以其並無在道路上蛇行行為聲明異議雖無理由，但原
    處分既有上述可議之處，自應由本院撤銷原處分，就異議人
    駕駛自用小客車在道路上蛇行之行為，依道路交通管理處罰
    條例第43條第1 項第1 款前段、第4 項、第5 項前段及違反
    道路交通管理事件統一裁罰基準表等規定，裁處異議人罰鍰
    18,000元，吊扣車牌號碼PG-6973 號自用小客車牌照3 個月
    ，及接受道路交通安全講習，較為適法。
五、據上論斷，應依道路交通管理處罰條例第87條第2 項，道路
    交通案件處理辦法第19條、第20條前段，裁定如主文。
中　　華　　民　　國　　96　　年　　1 　　月　　9 　　日
                  交通法庭    法  官  廖淑華
以上正本證明與原本無異。
如不服本裁定，應於裁定送達後5 日內向本院提出抗告狀（須附
繕本）。
                              書記官  張菀純
中　　華　　民　　國　　96　　年　　1 　　月　　9 　　日
